【裁判字號】    97,抗,167
【裁判日期】    970630
【裁判案由】    撤銷假處分裁定
【裁判全文】
臺灣高等法院高雄分院民事裁定           97年度抗字第167號
抗  告  人  甲○○
抗告人因與相對人乙○○○間撤銷假處分裁定事件，對於民國97
年5月23日臺灣高雄地方法院97年度裁全聲字第125號裁定提起抗
告，本院裁定如下：
    主  文
原裁定廢棄。
相對人在第一審之聲請駁回。
聲請及抗告訴訟費用由相對人負擔。
    理  由
一、本件抗告意旨略以：抗告人於民國97年5 月14日收受原審97
    年4 月17日雄院高97裁全聲保字第125 號函文，要求抗告人
    就相對人之撤銷假處分裁定聲請狀表示意見，抗告人乃具狀
    陳述意見，並於97年5 月23日下午經書記官以電話告知，始
    知原審96年度審聲字第1327號命抗告人限期起訴之裁定（下
    稱命限期起訴裁定）係以寄存送達方式送達抗告人，惟抗告
    人戶籍雖設於屏東縣新園鄉○○村○○路6 -5號，惟實際上
    未居住在該址，故抗告人於聲請本件假處分（原審96裁全字
    第10937 號，下稱系爭假處分裁定）時，已於訴狀指定送達
    代收人「陳純青、住屏東縣屏東市○○○路30之1 號」，然
    命限期起訴裁定未向送達代收人陳純青送達，致抗告人未接
    到命限期起訴裁定，亦未能知悉該裁定內容，應不生送達效
    力。又命限期起訴裁定係交付郵務機關送達，並無不能依民
    事訴訟法第136 及137 條送達情形，郵務機關竟為寄存送達
    ，違反同法第138 條規定，且郵務機關未依民事訴訟法第13
    8 條第1 項規定，製作二份送達通知書，分別黏貼於抗告人
    住所門首及信箱或其他適當位置，抗告人根本無從知悉寄存
    之事實而前往領取，是原審命限期起訴裁定，顯未合法送達
    抗告人。另抗告人已於97年5 月26日提起本案訴訟，該起訴
    狀於97年5 月26日交付郵務機關，於97年5 月27日送達法院
    ，而原審撤銷系爭假處分之裁定，因未經宣示，依民事訴訟
    法第238 條規定，應於送達抗告人即97年5 月29日生效，是
    抗告人於原審撤銷系爭假處分裁定生效前即97年5 月27日提
    起本案訴訟，原審即不得撤銷系爭假處分裁定。是原裁定撤
    銷系爭假處分裁定，於法有違，為此，爰求為廢棄原裁定等
    語。
二、按法院依民事訴訟法第529 條規定所定之期間，係裁定期間
    ，非不變期間，故債權人雖未於裁定所定期間內起訴，而於
    命假扣押之法院為撤銷假扣押之裁定前起訴者，法院即不得
    為撤銷假扣押之裁定。（最高法院65年台抗字第392 號判例
    可資參照）次按裁定經宣示後，為該裁定之法院、審判長、
    受命法官或受託法官受其羈束；不宣示者，經公告或送達後
    受其羈束。但關於指揮訴訟或別有規定者，不在此限。民事
    訴訟法第238 條定有明文。依此規定，裁定須經宣示或公告
    ；如未經宣示或公告，亦必待送達後，法院、審判長、受命
    法官、受託法官及當事人或其他訴訟關係人始受其羈束。送
    達各當事人之時間有先後者，以最初送達之時發生羈束力。
    查，本件撤銷系爭假處分之原裁定，係均於97年5 月29日送
    達兩造，有送達回證在卷可稽，並未經原審宣示或公告在案
    ，則依前開規定，原裁定應於97年5 月29日始生效力，而抗
    告人係於97年5 月27日提起本案訴訟，有起訴狀、掛號函件
    執據及原審97年度補字第709 號裁定在卷可證，則抗告人提
    起本案訴訟顯係在原裁定生效前為之，則依前開說明，抗告
    人雖未於命限期起訴裁定所定期間內起訴，然於原審為撤銷
    假處分之裁定前起訴，原審即不得為撤銷系爭假處分之裁定
    ，原裁定未注意及此，即依相對人之聲請，而裁定撤銷系爭
    假處分，核有違誤。抗告人之抗告為有理由，應由本院將原
    裁定廢棄，並駁回相對人撤銷系爭假處分之聲請。
三、據上論結，本件抗告為有理由，爰依民事訴訟法第492 條、
    第95條、第78條，裁定如主文。
中    華    民    國    97    年    6     月    30    日
                            民事第三庭
                                審判長法官  張國彬
                                法      官  吳登輝
                                法      官  鄭月霞
以上正本證明與原本無異。
如不服本裁定應於送達後10日內向本院提出再抗告狀（並按他造
當事人之人數附繕本），並繳納再抗告費新臺幣1,000 元。
再為抗告應以適用法規顯有錯誤為理由，並經本院之許可，該許
可以原裁定所涉及之法律見解具有原則上之重要性者為限，並委
任律師為代理人。
中    華    民    國    97    年    6     月    30    日
                                書  記  官  吳新貞
附註：
抗告人之配偶、三親等內之血親、二親等內之姻親，或抗告人為
法人、中央或地方機關時，其所屬專任人員具有律師資格並經法
院認適當者，亦得為第三審代理人。
抗告人或其法定代理人具有律師資格者及前項情形，應於提起抗
告或委任時釋明之。


司法院資訊處製作；財團法人民間司法改革基金會備份。
